【裁判字號】    98,訴,2336
【裁判日期】    981022
【裁判案由】    毒品危害防制條例等
【裁判全文】
臺灣臺中地方法院刑事判決              98年度訴字第2336號
公  訴  人  臺灣臺中地方法院檢察署檢察官
被      告  乙○○
                    （另案在臺灣臺中監獄執行）
選任辯護人  江燕鴻律師
上列被告因違反毒品危害防制條例案件，經檢察官提起公訴（98
年度偵字第4665、4666號），本院判決如下：
    主    文
乙○○犯如附表一、二所示之罪，均累犯，各處如附表一、二所
示之刑（含主刑及從刑），應執行有期徒刑拾陸年陸月。未扣案
之與真實姓名、年籍不詳，綽號「阿達」之人共同販賣毒品所得
新臺幣玖仟元（即如附表一所示之犯罪所得），應與綽號「阿達
」之人連帶沒收之，如全部或一部不能沒收時，以其與綽號「阿
達」之人之財產連帶抵償之。扣案如附表四編號2、3、5所示之
第一級毒品海洛因、如附表四編號1所示之第二級毒品甲基安非
他命均沒收銷燬之。扣案如附表四編號4、6、7所示之行動電話
、電子磅秤、夾鏈袋、未扣案之行動電話壹支（含0000000000號
行動電話SIM卡壹張）均沒收，就未扣案之行動電話壹支（含000
0000000號行動電話SIM卡壹張），如不能沒收時，追徵其價額。
被訴如附表三所示之販賣第一級毒品部分，均無罪。
    犯罪事實
一、乙○○前於民國93年間，因施用毒品案件，經本院以93年度
    訴字第2590號判處有期徒刑7月、10月，應執行有期徒刑1年
    3月確定；又於94年間，因施用毒品案件，經本院以94年度
    訴字第939號判處有期徒刑8月、1年，定應執行有期徒刑1年
    6月確定，嗣經本院以96年度聲減字第1315號裁定減刑為有
    期徒刑4月、6月，應執行刑有期徒刑9月確定，前揭案件經
    接續執行後，於96年7月16日執行完畢。猶不知悔改，明知
    海洛因為毒品危害防制條例第2條第2項第1款之第一級毒品
    ，不得販賣、持有，詎為圖牟利，竟與真實姓名、年籍不詳
    ，綽號「阿達」之成年男子，共同基於販賣第一級毒品海洛
    因之犯意聯絡，以其所使用之電話號碼0000000000（未扣案
    ）、0000000000號行動電話作為聯絡之工具，而於附表一編
    號1至3所示之時間、地點，先後販賣數量不詳，價錢如附表
    一編號1至3所示價格之第一級毒品海洛因予房建明、錢進順
    、蔡裕興。另乙○○基於轉讓禁藥即第二級毒品甲基安非他
    命之犯意，於附表二所示之時間、地點，無償提供甲基安非
    他命1小包（數量不詳）予蔡裕興施用1次。嗣錢進順於98年
    2 月10日19時許，騎乘機車在臺中市○區○○○路與林森路
    口，因交通違規為警攔查，錢進順主動向警方供承於附表一
    編號2所示之時間、地點，向乙○○及綽號「阿達」之人購
    買海洛因，並交出其甫購得之第一級毒品海洛因1小包（含
    袋重0.3公克），經移送臺灣臺中地方法院檢察署檢察官偵
    辦後，在徵得錢進順之同意下，要求錢進順假冒毒品買家，
    於同年2月11日下午，聯絡乙○○所使用之電話號碼
    0000000000號行動電話，並約定於同日15時40分許，在臺中
    縣大里市○○○街之停車場交易海洛因，嗣乙○○果依約前
    來交易。於乙○○與錢進順進行海洛因交易之際，警方人員
    見狀遂上前表明身份後而逮捕乙○○，乙○○與「阿達」此
    次共同販賣第一級毒品海洛因之行為因而未得逞（即附表一
    編號4所示），警方並在乙○○之身上扣得如附表四編號1至
    3所示之海洛因、甲基安非他命；經乙○○導引，在臺中縣
    大里市○○○街168巷90之3號蔡裕興之住處前，扣得如附表
    四編號4所示之物；另警方經乙○○同意，在其臺中市○區
    ○○○路4段23 2之3號13樓之2住處扣得如附表四編號5至7
    所示之物品。
二、案經臺中市警察局第一分局、行政院海岸巡防署海岸巡防總
    局中部地區巡防局報告臺灣臺中地方法院檢察署檢察官偵查
    起訴。
    理    由
壹、有罪部分：
一、證據能力之說明：
(一)、按被告以外之人於偵查中向檢察官所為之陳述，除顯有不可
    信之情況者外，得為證據，刑事訴訟法第159條之1第2項定
    有明文。審之現階段刑事訴訟法規定檢察官代表國家偵查犯
    罪、實施公訴，必須對於被告之犯罪事實負舉證之責，依法
    其有訊問被告、證人及鑑定人之權，證人、鑑定人且須具結
    ，而實務運作時，偵查中檢察官向被告以外之人所取得之陳
    述，原則上均能遵守法律規定，不致違法取供，其可信性極
    高，被告以外之人於偵查中向檢察官所為陳述，除顯有不可
    信之情況者外，得為證據。且按刑事訴訟法並無檢察官於偵
    查中訊問證人時，應予被告詰問機會之規定，故證人於檢察
    官偵查中訊問時未經被告進行詰問，仍有證據能力，最高法
    院96年度臺上字第2786號判決意旨亦可參照。經查：證人房
    建明、蔡裕興、錢進順於偵查中之證述，雖屬傳聞證據，然
    該等證人均經檢察官依法定程序命其具結，且查無何顯不可
    信之情況，自得為證據。
(二)、次按被告以外之人（包括證人、鑑定人、告訴人、被害人及
    共同被告等）於審判外之陳述雖不符刑事訴訟法第159條之1
    至之4等4條之規定，而經當事人於審判程式同意作為證據，
    法院審酌該言詞陳述或書面陳述作成時之情況，認為適當者
    ，亦得為證據；當事人、代理人或辯護人於法院調查證據時
    ，知有第159條第1項不得為證據之情形，而未於言詞辯論終
    結前聲明異議者，視為有前項之同意，同法第159條之5定有
    明文。立法意旨在於傳聞證據未經當事人之反對詰問予以核
    實，原則上先予排除。惟若當事人已放棄反對詰問權，於審
    判程式中表明同意該等傳聞證據可作為證據；或於言詞辯論
    終結前未聲明異議，基於尊重當事人對傳聞證據之處分權，
    及證據資料愈豐富，愈有助於真實發見之理念，且強化言詞
    辯論主義，使訴訟程式得以順暢進行，上開傳聞證據亦均具
    有證據能力。另按刑事訴訟法第159條之5第2項所定：「當
    事人、代理人或辯護人於法院調查證據時，知有第159條第1
    項不得為證據之情形，而未於言詞辯論終結前聲明異議者，
    視為有前項之同意。」乃係基於證據資料愈豐富，愈有助於
    真實發現之理念，酌採當事人進行主義之證據處分權原則，
    並強化言詞辯論主義，透過當事人等到庭所為之法庭法動，
    在使訴訟程式順暢進行之要求下，承認傳聞證據於一定條件
    內，得具證據適格。此種「擬制同意」，因與同條第一項之
    明示同意有別，實務上常見當事人等係以「無異議」或「沒
    有意見」表示之，斯時倘該證據資料之性質，已經辯護人閱
    卷而知悉，或自起訴書、原審判決書之記載而了解，或偵、
    審中經檢察官、審判長、受命法官、受託法官告知，或被告
    逕為認罪答辯或有類似之作為、情況，即可認該相關人員於
    調查證據之時，知情而合於擬制同意之要件（最高法院96年
    度臺上字第4174號判決要旨可資參照）。查本案證人蔡裕興
    、錢進順於警詢時之證述，係屬被告以外之人所為審判外之
    陳述，屬傳聞證據，惟經公訴人、被告及辯護人不爭執其證
    據能力，復審酌前開證人陳述之取得，並無違法取供或不法
    取得等情形，本院認為適當，自有證據能力。
二、實體部分：
(一)、訊據被告乙○○對於上開犯罪事實均坦承不諱，並經證人蔡
    裕興、錢進順於警詢、偵查中、證人房建明於偵查中證述綦
    詳，並有扣案之甲基安非他命、海洛因、行動電話、電子磅
    秤、夾鏈袋（詳如附表四所示）可稽。又扣案之毒品經送鑑
    定結果，確係第一級毒品海洛因、第二級毒品甲基安非他命
    ，有法務部調查局98年3月26日調科壹字第09823010230號濫
    用藥物實驗室鑑定書、行政院衛生署草屯療養院草療鑑字第
    0980200239號鑑定書各乙份在卷可憑；且有被告所使用之電
    話號碼0000000000號行動電話與證人房建明所使用之電話號
    碼0000000000號行動電話通聯紀錄（見臺灣臺中地方法院檢
    察署98年度聲字第53號偵查卷第51至56頁）、被告所使用之
    電話號碼0000000000號行動電話與證人蔡裕興所使用之電話
    號碼0000000000號行動電話通聯紀錄（見臺灣臺中地方法院
    檢察署98年度他字第810號偵查卷第85頁）在卷可參。
(二)、又就被告販賣第一級毒品海洛因部分，非法販賣毒品係政府
    大力嚴格查緝之違法行為，非可公然為之，不論是瓶裝或紙
    包之毒品，均可任意分裝或增減其份量，而每次買賣之價量
    ，亦隨時隨雙方關係之深淺、當時之資力、需求程度及對行
    情之認知等因素而機動調整，因之販賣之利得，除經坦承犯
    行，或價量俱臻明確者外，委難察得實情，職是之故，縱未
    確切查得販賣賺取實際差價，但除別有事證，足認係按同一
    價格轉讓確未牟利外，尚難執此認非法販賣之事證有所不足
    ，致知過坦承者難辭重典，飾詞否認者反得逞僥倖，而失情
    理之平。況且，毒品之價格昂貴，取得不易，凡為販賣之不
    法勾當者，苟無利可圖，應無甘冒被查緝法辦之危險，平白
    無端義務為毒品買賣之工作，而被告與證人房建明、蔡裕興
    、錢進順並非至親，又無其他利害關係，苟無利得，豈會甘
    冒訴追重刑之風險，提供彼等證人取得海洛因施用之理，是
    被告販入之價格必較轉售出予證人之價格低廉，而有從中賺
    取買賣差價牟利之營利意圖及事實，應屬合理之推斷，且被
    告於本院審理中自承：因為伊本身有施用毒品，當時經濟上
    有點問題，所以有其他施用毒品的人跟伊要毒品，伊就賣一
    些給他們，賺一些差價等語（見本院98年10月1日審理筆錄
    第15頁），足見被告與綽號「阿達」之人販賣海洛因確有獲
    利，是以被告與綽號「阿達」之人確係基於營利之意圖販售
    海洛因無訛，是被告於本院審理時之自白核與事實相符，堪
    信為真實。本案事證明確，被告所為販賣第一級毒品海洛因
    、轉讓禁藥即第二級毒品甲基安非他命之犯行，洵堪認定，
    應予依法論科。
三、新舊法比較：查被告行為後，毒品危害防制條例部分條文業
    於98年5月20 日修正公布，並自公布日起算至第3日生效（
    司法院98年6月29日院臺廳刑一字第0980014643函參照）。
    修正前毒品危害防制條例第4條第1項原規定：「製造、運輸
    、販賣第一級毒品者，處死刑或無期徒刑；處無期徒刑者，
    得併科新臺幣1千萬元以下罰金」，經修正為：「製造、運
    輸、販賣第一級毒品者，處死刑或無期徒刑；處無期徒刑者
    ，得併科新臺幣2千萬元以下罰金」，經比較新舊法之結果
    ，以修正前之規定較有利於被告。
四、論罪科刑部分：
(一)、核被告乙○○就附表一所為，各係犯修正前毒品危害防制條
    例第4條第1項之販賣第一級毒品罪；就附表二所為，係犯係
    犯藥事法83條第1項之轉讓禁藥罪。按藥事法第83條第1項係
    於93年4月21日修正公佈，同年月23日施行，為毒品危害防
    制條例之後法。毒品之範圍尚包括影響精神物質與其製品。
    而藥事之管理，亦非僅止於藥品之管理。又毒品未必係經公
    告之禁藥，禁藥亦未必為毒品。毒品危害防制條例與藥事法
    二者，並無必然之特別法與普通法關係。故除有轉讓之第二
    級毒品達毒品危害防制條例第8條第6項之一定數量，經依法
    加重後之法定刑較藥事法第83條第1項之法定刑為重之情形
    外，因藥事法第83條第1項為後法，且為重法，應優先適用
    藥事法處罰，併此敘明。
(二)、被告持有第一級毒品之低度行為，為嗣後販賣之高度行為所
    吸收，爰不另論罪。
(三)、被告與真實姓名、年籍不詳，綽號「阿達」之成年男子2人
    間，就附表一所示之販賣第一級毒品海洛因之犯行，有犯意
    聯絡及行為分擔，為共同正犯。
(四)、被告就附表一所示先後3次販賣第一級毒品海洛因既遂、1次
    販賣第一級毒品海洛因未遂之行為，犯意各別，應予分論併
    罰。雖辯護人認被告之多次販賣第一級毒品行為，應論以集
    合犯。惟所謂集合犯是指立法者所制定之犯罪構成要件中，
    本就預定有數個同種類之行為將反覆實行之犯罪，故將各自
    實現犯罪構成要件之多數行為，論以一罪。觀諸毒品危害防
    制條例所定販賣毒品罪之構成要件，實無從認定立法者本即
    預定該犯罪之本質，必有數個同種類行為而反覆實行之意，
    故販賣毒品罪難認係集合犯，多次販賣毒品之犯行，自應一
    罪一罰，辯護人就此部分主張，顯有誤會。
(五)、被告前於93年間，因施用毒品案件，經本院以93年度訴字第
    2590號判處有期徒刑7月、10月，應執行有期徒刑1年3月確
    定；又於94年間，因施用毒品案件，經本院以94年度訴字第
    939號判處有期徒刑8月、1年，定應執行有期徒刑1年6月確
    定，嗣經本院以96年度聲減字第1315號裁定減刑為有期徒刑
    4月、6月，應執行刑有期徒刑9月確定，前揭案件經接續執
    行後，於96年7月16日執行完畢，有臺灣高等法院被告前案
    紀錄表、臺灣臺中地方法院檢察署刑案資料查註紀錄表各乙
    份在卷可參，其受有期徒刑之執行完畢後，5年以內再故意
    犯本案有期徒刑以上之數罪，均為累犯，應各依刑法第47條
    第1項之規定，加重其刑（被告所犯販賣第一級毒品罪，其
    法定本刑為死刑或無期徒刑部分，依刑法第64條第1項、第6
    5條第1項規定，均不得加重）。
(六)、按刑之量定，為求個案裁判之妥當性，法律固賦予法院裁量
    權，但此項裁量權之行使，除應依刑法第57條規定，審酌行
    為人及其行為等一切情狀，為整體之評價，並應顧及比例原
    則與平等原則，使罪刑均衡，輕重得宜，以契合社會之法律
    感情。又刑法第59條規定犯罪之情狀可憫恕者，得酌量減輕
    其刑，其所謂「犯罪之情狀」，與同法第57條規定科刑時應
    審酌之一切情狀，並非有截然不同之領域，於裁判上酌減其
    刑時，應就犯罪一切情狀（包括第57條所列舉之10款事項）
    ，予以全盤考量，審酌其犯罪有無可憫恕之事由（即有無特
    殊之原因與環境，在客觀上足以引起一般同情，以及宣告法
    定低度刑，是否猶嫌過重等等），以為判斷。本院審酌被告
    販賣第一級毒品罪之法定刑為「死刑或無期徒刑；處無期徒
    刑者，得併科新臺幣2千萬元以下罰金」，然同為販賣第一
    級毒品之人，其原因動機不一，犯罪情節未必盡相同，或有
    大盤毒梟者，亦有中、小盤之分，甚或僅止於吸毒者友儕間
    為求互通有無之有償轉讓者亦有之，其販賣行為所造成危害
    社會之程度自屬有異，法律科處此類犯罪，所設之法定最低
    本刑卻同為「無期徒刑者，得併科新臺幣2千萬元以下罰金
    」，不可謂不重，自非不可依客觀之犯行與主觀之惡性二者
    加以考量其情狀是否有可憫恕之處，適用刑法第59條之規定
    酌量減輕其刑，期使個案裁判之量刑能斟酌至當，符合比例
    原則。查被告就附表一所示之販賣第一級毒品行為，雖無視
    國家對於杜絕毒品危害之禁令，行為固屬不當，應予非難，
    然其屬零星販賣，每次販賣金額非鉅，被告因販賣毒品所得
    亦非鉅，散播毒品之範圍及數量有限，犯罪之情節尚非至惡
    ，僅因一時貪念，致罹重典，然相對於長期大量販賣毒品之
    大毒梟而言，其對社會治安及國民健康之危害顯然較小，從
    被告犯案情節觀之，倘仍遽處以法定本刑之最低刑度，無異
    失之過苛而不盡情理，不免予人情輕法重之感，且難謂符合
    罪刑相當性及比例原則，更無從與大毒梟之惡行有所區隔，
    是其犯罪情狀相較於法定之重刑，在客觀上足以引起一般人
    之同情，情節尚堪憫恕，爰均依刑法第59條之規定，酌量減
    輕其刑，且就此部分同時具有加重及減輕事由，就法定刑為
    有期徒刑及罰金刑部分應依刑法第71條第1項規定先加後減
    ，至法定本刑為死刑、無期徒刑部分，僅予減輕其刑。
(七)、又被告欲販賣海洛因予證人錢進順未得逞部分，其已著手於
    犯罪行為之實行而不遂，為未遂犯，應依刑法第25條第2項
    規定，遞減輕其刑。
(八)、另辯護人主張：被告曾於警詢中自白販賣海洛因予證人房建
    明，請求就此部分依毒品危害防制條例第17條第1項之規定
    減輕其刑云云。然查：被告雖曾於警詢中陳稱：伊曾收購過
    廠牌MOTOROLLA行動電話機具1支，是向綽號「阿強」之人收
    購的，「阿強」是用該行動電話來跟伊交換毒品，當天是約
    在臺中市○○○路的「洋基加油站」前見面的，伊是駕駛伊
    所有的馬自達小客車前往該加油站，時間是98年1月20日等
    語（見臺灣臺中地方法院檢察署98年度聲字第53號偵查卷第
    41至44頁），惟證人房建明於偵查中結證稱，其向被告購買
    海洛因之時間為98年2月初，地點為臺中市○○路與忠明南
    路口，購買海洛因3000元等語（見臺灣臺中地方法院檢察署
    98年度偵字第4666號偵查卷第50頁），與被告於警詢中所述
    販賣海洛因予證人房建明之時間、地點、代價均不相符，是
    被告前開於警詢中之自白，應非就本院所認定被告所犯附表
    一編號1所示之販賣第一級毒品之犯行為自白，辯護人前揭
    主張，尚有誤會。
(九)、爰審酌被告為牟取利益，無視國家杜絕毒品犯罪之禁令，其
    將毒品販賣、轉讓予吸毒者，更加產生對毒品之依賴性及成
    癮性，戕害國民健康，並有滋生其他犯罪之可能，危害社會
    治安甚鉅，且販賣毒品減損國家國力、競爭力，自不宜予以
    輕判，以期降低毒品之氾濫，且被告前有施用毒品之前案紀
    錄，仍為本件販賣第一級毒品、轉讓第二級毒品之犯行，惟
    念及被告於本院審理時，坦承全部犯行，堪認具有悔意，並
    參以其犯罪之動機、目的及手段，認為檢察官對於被告具體
    求處無期徒刑尚屬過重等一切情狀，分別量處如附表一、二
    所示之刑，並定其應執行之刑，資以懲儆。
(十)、沒收部分：
１、按毒品危害防制條例第19條第1項規定所稱「追徵其價額」
    者，係指所沒收之物為金錢以外之其他財物而無法沒收時，
    應追徵其價額，使其繳納與原物相當之價額。如所得財物為
    金錢而無法沒收時，始應「以其財產抵償之」（最高法院95
    年度臺上字第305號判決要旨參照）。次按毒品危害防制條
    例第19條第1項規定，犯販賣毒品罪者，其犯罪所得之財物
    均沒收之，如全部或一部不能沒收時，追徵其價額或以其財
    產抵償之。係採義務沒收主義。故販賣毒品所得之對價，不
    問其中成本若干，利潤多少，均應全部諭知沒收，貫徹政府
    查禁煙毒之決心，以符立法本旨（最高法院91年度臺上字第
    2419號判決要旨參照）。而販賣毒品案件，就犯罪所得之計
    算部分，除被告就販賣之價量俱臻明確供述，否則常難查得
    實情，且因證人記憶有限與時間流逝因素，復無從精確算知
    被告販賣毒品所獲利潤之數額，因此，本案僅能就卷內現有
    之事證，依罪疑唯輕原則，以最少次數及最低金額計算被告
    販賣毒品所得。另警方於前開時間查獲被告時，雖自被告身
    上查扣現金新臺幣（下同）3萬1700元、消費券500元，然被
    告於本院審理時陳稱，該等扣案之現金、消費券均與本案無
    關（見本院98年10月1日審理筆錄第11頁），且無其他積證
    據足以證明該等扣案之現金、消費券係被告販賣海洛因之所
    得，據此，本案被告與真實姓名、年籍不詳，綽號「阿達」
    之人，就附表一所示之販賣第一級毒品海洛因之所得合計90
    00元，雖未扣案，仍應依毒品危害防制條例第19條第1項之
    規定宣告連帶沒收，如全部或一部不能沒收時，以其財產抵
    償之。
２、扣案之白色粉末共30包（均如附表四註2所示），經送驗結
    果均含海洛因成分；扣案之白色結晶體5包（詳如附表四註
    1），經送驗結果含甲基安非他命成分，分別有法務部調查
    局濫用藥物實驗室98年3月26日調科壹字第09823010230號鑑
    定書、行政院衛生署草屯療養院97年2月23日草療鑑字第098
    0200239號鑑定書各乙份在卷可參（見臺灣臺中地方法院檢
    察署98年度偵字第4665號第37、40頁），分別係屬毒品危害
    防制條例第2條第2項第1款、第2款之第一級毒品、第二級毒
    品，且因外袋包裝與其內之海洛因、甲基安非他命粉末難以
    完全析離，俱視為一體，不問屬於犯人與否，應依毒品危害
    防制條例第18條第1項前段之規定，宣告沒收銷燬之【按藥
    事法第79條第1項規定：「查獲之偽藥或禁藥，沒入銷燬之
    」，上述沒入銷燬之規定，係列於藥事法第八章「稽查及取
    締」內，而非列於第九章之「罰則」，其性質應屬行政秩序
    罰，屬行政機關依行政程序科罰之權限（最高法院92年度臺
    上字第2718號判決意旨可參）。查上開扣案之第二級毒品甲
    基安非他命5包，雖上開說明應由主管之行政機關沒入銷燬
    之，惟本件尚未經行政機關沒入銷燬，且甲基安非他命本即
    屬毒品危害防制條例第2條第2項第2款之第二級毒品，法院
    應義務沒收之物，雖與被告論罪主刑之藥事法有割裂適用之
    虞，縱回歸刑法總則，又因本件既有毒品危害防制條例之特
    別規定，屬刑法第11條但書之情況，自不得再行援用刑法總
    則違禁物之一般沒收規定，本院仍應依同條例第18條第1項
    前段諭知沒收銷燬之，併此敘明。】
３、扣案之如附表四編號6、7所示電子磅秤、夾鏈袋係被告所有
    ，用供販賣海洛因之用，業據被告陳明在卷；另扣案之如附
    表四編號4所示LG廠牌行動電話1支（含電話號碼0000000000
    號行動電話SIM卡1張）、未扣案之行動電話1支（含電話號
    碼0000000000號行動電話SIM卡1張，無證據證明已滅失），
    係被告所有，並供聯繫毒品交易事宜之用，核與證人房建明
    、蔡裕興、錢進順之證述相符；且因行動電話之服務須以SI
    M卡為介面，故行動電話業者於出租行動電話門號予消費者
    使用時，即同時附帶提供SIM卡給消費者做為門號使用之介
    面，故於電信公司接受消費者申辦門號並將該門號開通上線
    時，該公司即將SIM卡所有權移轉予消費者，有司法院97 年
    5月6日院臺廳刑一字第0970009760號函暨所附之各該電信公
    司函及申請書、服務契約書等可參，是以行動電話之SIM 卡
    應認為係屬客戶所有。從而，上開電子磅秤、夾鏈袋、LG廠
    牌行動電話1支（含電話號碼0000000000號行動電話SIM卡1
    張）、未扣案之行動電話1支（含電話號碼0000000000號行
    動電話SIM卡1張），為供被告犯毒品危害防制條例第4條之
    罪所用之物，均應依毒品危害防制條例第19條第1項規定宣
    告沒收。
４、又扣案之SONY ERICSON廠牌行動電話機具2支（各含0000000
    000號、0000000000號SIM卡1張）、NOKIA廠牌行動電話機具
    1支、MOTOROLA廠牌行動電話機具手機1支、LG廠牌行動電話
    機具1支、行動電話SIM卡3張（0000000000號、0000000000
    號、0000000000號）、現金3萬1700元、消費券500元，被告
    於本院審理時陳稱，該等物品與本案無關，且查無其他積證
    據足資證明該等物品與本案販賣第一級毒品、轉讓第二級毒
    品之犯行有關，是就此部分，本院無從就之予以宣告沒收。
貳、無罪部分：
一、公訴意旨略以：被告另行基於販賣第一級毒品海洛因之犯意
    ，於附表三所示之時間、地點、價格及數量，各販賣第一級
    毒品海洛因予丁○○與丙○○等語，認被告此部分另涉有毒
    品危害防制條例第4條第1項之販賣第一級毒品海洛因罪嫌。
二、按犯罪事實應依證據認定之，無證據不得認定犯罪事實，刑
    事訴訟法第154條第2項定有明文。次按所謂認定犯罪事實之
    證據，係指足以認定被告確有犯罪行為之積極證據而言，該
    項證據自須適合於被告犯罪事實之認定，始得採為斷罪之資
    料；又事實之認定，應憑證據，如未能發現相當確實證據，
    或證據不足以證明，自不能以推測或擬制之方法，以為裁判
    之基礎，最高法院29年上字第3105號、40年臺上字第86號判
    例著有明文。再事實審法院對於證據之取捨，依法雖有自由
    判斷之權，然積極證據不足證明犯罪事實時，被告之抗辯或
    反證縱屬虛偽，仍不能以此資為積極證據應予採信之理由，
    最高法院亦著有30年上字第482號判例可資參照。又按認定
    犯罪事實所憑之證據，無論係直接證據或間接證據，其為訴
    訟上之證明，須於通常一般之人均不致有所懷疑，而得確信
    其為真實之程度者，始得據為有罪之認定，倘其證明尚未達
    到此一程度，而有合理之懷疑存在，復無其他調查途徑可尋
    ，法院即應為無罪之判決，最高法院76年臺上字第4986號著
    有判例。
三、公訴人認被告涉有上開販賣第一級毒品海洛因之罪嫌，無非
    係以證人丁○○、丙○○、甲○○等3人於偵查中之證述為
    其主要依據。訊據被告固坦承，其確曾於97年11月25日，在
    臺中縣大里市○○路○段20號證人丁○○住處，交付價值2萬
    元之海洛因予證人丁○○，惟堅決否認有何販賣第一級毒品
    之犯行，辯稱：伊是與證人丁○○共同出資合買海洛因，伊
    不是販賣海洛因予證人丁○○，證人丙○○是證人丁○○的
    女友，伊與證人丙○○並無交集，不可能私底下販賣海洛因
    給證人丙○○等語。經查：
(一)、就販賣海洛因予證人丁○○部分：
１、證人丁○○於本院審理時結證稱：伊有施用海洛因的習慣，
    伊不曾向被告買過海洛因，伊與被告一起賭博的時候，有時
    伊會提藥，會覺得不舒服，伊知道被告也有在用，就跟被告
    一起出資去買，比較便宜，量也可以比較多。97年11月25日
    早上，伊跟被告賭博完，伊與被告是從24日晚上就開始賭，
    被告說他有門路可以買海洛因，伊忘了是給被告1萬還是1萬
    2000元，伊記得不到2萬元，是拿現金給他，在賭博的地方
    就是臺中縣大里市○○路那裡交給被告的。就伊所知，外面
    的行情價1錢是要1萬8000元到2萬元左右，透過被告合資買
    ，錢湊足2萬元，實際拿到的量，可以比1錢還多一點。伊跟
    被告是以自己出錢的比例去分海洛因。伊記得隔天26日早上
    ，被告在元堤那裡把海洛因交給伊。被告把海洛因交給伊時
    ，伊身上沒有帶任何東西，所以沒有秤重。伊不知道被告是
    向何人買海洛因，也沒有看到被告向什麼人購買。被告給伊
    的海洛因份量用目測就可以知道，因為伊施用海洛因很多年
    ，至於品質的部分，只要伊把它放進香菸裡面吸，就知道品
    質的情形。伊當天賭博輸了，身上只剩下1萬2000元，可是
    伊是跟被告說要各出資2萬元去購買，伊不夠的部分，被告
    先墊，差額的部分，再用賭資找補等語明確（見本院98年9
    月10日審理筆錄第6至8頁），另於偵查中結證稱：伊與被告
    大概是一群吸毒的朋友一起賭博時認識的，因為伊聽說被告
    比較有辦法，伊與被告認為伊拿2萬元，他也拿2萬元，一起
    去買毒品比較便宜。97年11月26日遭查扣的海洛因是伊於11
    月25日早上，伊拿2萬元，當天下午他拿到海洛因以後，他
    再拿過來給伊，交付的地點是在臺中縣大里市○○路○段20
    號，伊等都在那裡賭博等語（見臺灣臺中地方法院檢察署98
    年度偵字第4666號偵查卷第36、37頁），則證人丁○○於偵
    查及本院審理時均結證稱，其是與被告共同合資購買海洛因
    ，並非向被告購買海洛因。
２、雖證人丁○○曾於警詢中陳稱：伊曾向綽號「粗皮」購買海
    洛因云云（見臺中市警察局第一分局刑案偵查卷第41頁），
    然證人丁○○於本院審理時結證稱：伊在警詢中的意思是伊
    跟被告合資購買，是警方誤會伊的意思（見本院98年9月10
    日審理筆錄第8頁），又參以證人丁○○於偵查及本院審理
    時均證稱，其是與被告合資購買海洛因，並非向被告購買海
    洛因，則證人丁○○前開所述，應是警方誤解其意等語，尚
    非無可採信。
３、另證人甲○○曾於偵查中證稱：丁○○的海洛因來源是跟一
    個叫「粗皮」的人拿的，他也有跟其他人拿等語（見臺灣臺
    中地方法院檢察署97年度他字第5327號偵查卷第10頁），其
    於本院審理時結證稱：庭上的被告就是綽號「粗皮」之人，
    伊之前在97年11月26日在臺中縣大里市○○路被查獲，伊當
    日有親眼目睹丁○○與被告交易海洛因，他們是用電話聯絡
    約地點，被查獲當天好像是丁○○的兒子要當兵，被告自己
    來的，他們一起送丁○○的兒子去當兵，該次丁○○好像總
    共買2萬元，伊有看到被告拿海洛因給丁○○，不知道重量
    多少，只看到1包夾鏈袋。如果丁○○說他是與被告合資購
    買海洛因的話，應該是他說的比較準，因為伊看到的就是丁○○把錢給被告，被告把海洛因交給丁○○，至於他們兩人
    為何會這麼做的原因，伊也不清楚。伊在警詢中說，丁○○
    是向被告買海洛因的這段陳述，是伊的推測等語明確（見本
    院98年10月1日審理筆錄第6至8頁），則雖證人甲○○曾經
    目賭被告於97年11月26日，在臺中縣大里市○○路○段20 號
    交付海洛因予證人丁○○，證人丁○○交付現金予被告乙節
    ，然與被告及證人丁○○前揭所述，其等係合資購買海洛因
    乙節，並未有何相矛盾之處，尚難據此即為被告不利之認定
    。
(二)、就販賣海洛因予證人丙○○部分：雖證人丙○○於警詢及偵
    查中均證稱：伊曾向被告購買海洛因2次，地點是在臺中縣
    大里市○○路○段20號，第1次是1錢2萬元，第2次是0.38公
    克8000元，伊是用丁○○的行動電話打給被告，時間是在97
    年11月26日前1個月內，詳細時間不記得，伊買回來的毒品
    都是與丁○○一起用云云（見臺中市第一分局刑案偵查卷第
    53 、54頁、臺灣臺中地方法院檢察署98年度偵字第4666號
    偵查卷第75、76頁），然查：證人丁○○於本院審理時結證
    稱：伊在97年11月26日與被告合資購買拿到的海洛因，並無
    提供給丙○○施用。丙○○應該只有在被告來賭博時有看過
    被告，伊與丙○○都是各自買各自的毒品，各自施用，伊買
    的毒品不敢給丙○○知道，怕丙○○拿伊的去施用等語明確
    （見本院98年9月10日審判筆錄第8至10頁），與證人丙○○
    前揭證述，其向被告買海洛因之後，會與證人丁○○共同施
    用乙節未符。又證人丙○○陳稱，其是以證人丁○○所使用
    之行動電話撥打被告所使用之電話號碼0000000000號行動電
    話購買海洛因，又據證人丁○○之警詢筆錄以觀，證人丁○○當時所使用之電話號碼為0000000000、0000000000號（見
    臺中市警察局第一分局刑案偵查卷第41頁），而偵查卷內所
    附具之證人丁○○前開行動電話監聽譯文中，並未有何被告
    所使用之上揭行動電話與之聯絡之紀錄（見臺灣臺中地方法
    院檢察署97年度他字第5327號偵查卷第18頁背面至21頁），
    且經本院依法傳喚、拘提證人丙○○，證人丙○○均未能到
    庭說明前揭本院所指可疑之處。
(三)、綜上所述，依舉證分配之法則，對於被告上開販賣第一級毒
    品海洛因予證人丁○○、丙○○部分之成罪事項，應由檢察
    官負舉證義務，檢察官無法舉證使本院產生無合理懷疑之確
    信心證，則此部分檢察官既不能舉證證明被告有此部分販賣
    第一級毒品之犯行，而使本院產生無庸置疑之明確心證，則
    本案此部分依罪疑唯有利於被告原則，應對被告為有利之認
    定。綜上所述，被告前揭辯詞，洵非虛詞。本院復查無任何
    積極證據足資證明被告有此部分販賣第一級毒品海洛因之犯
    行，既不能證明被告犯罪，揆諸上揭刑事訴訟法規定及判例
    意旨，依法應予諭知無罪。
據上論斷，應依刑事訴訟法第299條第1項前段、第301條第1項，
毒品危害防制條例（修正前）第4條第1項、第8條第2項、第18條
第1項前段、第19條第1項，藥事法83條第1項，刑法第11條、第2
條第1項但書、第28條、第25條、第47條第1項、第59條、第51條
第5款、第9款，判決如主文。
中    華    民    國    98    年    10    月    22    日
                        臺灣臺中地方法院刑事第十六庭
                            審判長法  官  巫淑芳
                                  法  官  戴嘉慧
                                  法  官  劉麗瑛
以上正本證明與原本無異。
如不服本判決應於收受判決後10日內向本院提出上訴書狀，並應
敘述具體理由；其未敘述上訴理由者，應於上訴期間屆滿後20日
內向本院補提理由書（均須按他造當事人之人數附繕本）「切勿
逕送上級法院」。
                                  書記官  王玟
中    華    民    國    98    年    10    月    22    日
附錄論罪科刑法條
毒品危害防制條例第4條第1項：
製造、運輸、販賣第一級毒品者，處死刑或無期徒刑；處無期徒
刑者，得併科新臺幣2千萬元以下罰金。
毒品危害防制條例第8條第2項
轉讓第二級毒品者，處6月以上5年以下有期徒刑，得併科新臺幣
70萬元以下罰金。
【附表一】販賣第一級毒品海洛因部分
┌──┬───────┬──────┬────────────┬────┬─────────────────────────┐
│編號│時          間│地        點│        犯罪方法        │所犯法條│所犯罪名及量處之刑                                │
├──┼───────┼──────┼────────────┼────┼─────────────────────────┤
│ 1  │98年2月初某日 │臺中市○○路│乙○○與綽號「阿達」之人│毒品危害│乙○○共同販賣第一級毒品，累犯，處有期徒刑拾伍年陸│
│    │              │與忠明南路口│基於意圖營利以販賣海洛因│防制條例│月。未扣案之與真實姓名、年籍不詳，綽號「阿達」之人│                  │
│    │              │            │之犯意聯絡，房建明以電話│第4條第1│共同販賣第一級毒品所得新臺幣參仟元，應與綽號「阿達│
│    │              │            │號碼0000000000電話撥打張│項之販賣│」之人連帶沒收之，如全部或一部不能沒收時，以其與綽│
│    │              │            │瑞雄0000000000號行動電話│第一級毒│號「阿達」之人之財產連帶抵償之。扣案如附表四編號2 │
│    │              │            │，聯絡約定買賣之時間、地│品罪    │、3、5所示之海洛因沒收銷燬之，扣案如附表四編號6、7│
│    │              │            │點、價格及數量後，乙○○│        │所示之電子磅秤、夾鏈袋、未扣案之行動電話壹支（含  │
│    │              │            │即至約定地點以3000元之代│        │0000000000號行動電話SIM卡壹張）均沒收，就未扣案之 │
│    │              │            │價，販賣第一級毒品海洛因│        │行動電話壹支（含0000000000號行動電話SIM卡壹張）， │
│    │              │            │1小包（約重0.6公克）予房│        │如不能沒收時，追徵其價額。                        │
│    │              │            │建明                    │        │                                                  │
├──┼───────┼──────┼────────────┼────┼─────────────────────────┤
│ 2  │98年2月10日18 │臺中市國立臺│乙○○與綽號「阿達」之人│毒品危害│乙○○共同販賣第一級毒品，累犯，處有期徒刑拾伍年貳│
│    │時30分許      │灣美術館附近│基於意圖營利以販賣海洛因│防制條例│月。未扣案之與真實姓名、年籍不詳，綽號「阿達」之人│
│    │              │之巷弄      │之犯意聯絡，錢進順以公用│第4條第1│共同販賣第一級毒品所得新臺幣壹仟元，應與綽號「阿達│
│    │              │            │電話撥打乙○○0000000000│項之販賣│」之人連帶沒收之，如全部或一部不能沒收時，以其與綽│
│    │              │            │號行動電話，聯絡約定買賣│第一級毒│號「阿達」之人之財產連帶抵償之。扣案如附表四編號2 │
│    │              │            │之時間、地點、價格及數量│品罪    │、3、5所示之海洛因沒收銷燬之，扣案如附表四編號4、6│
│    │              │            │後，乙○○即至約定地點以│        │、7所示之行動電話、電子磅秤、夾鏈袋均沒收。       │
│    │              │            │1000元之代價，販賣第一級│        │                                                  │
│    │              │            │毒品海洛因1小包（約重0.3│        │                                                  │
│    │              │            │公克）予錢進順          │        │                                                  │
│    │              │            │                        │        │                                                  │
├──┼───────┼──────┼────────────┼────┼─────────────────────────┤
│ 3  │98年2月11日15 │臺中縣大里市│乙○○與綽號「阿達」之人│毒品危害│乙○○共同販賣第一級毒品，累犯，處有期徒刑拾伍年捌│
│    │時許          │永隆八街168 │基於意圖營利以販賣海洛因│防制條例│月。未扣案之與真實姓名、年籍不詳，綽號「阿達」之人│
│    │              │巷90之3號   │之犯意聯絡，蔡裕興以電話│第4條第1│共同販賣第一級毒品所得新臺幣伍仟元，應與綽號「阿達│
│    │              │            │號碼0000000000號行動電話│項之販賣│」之人連帶沒收之，如全部或一部不能沒收時，以其與綽│
│    │              │            │撥打乙○○0000000000號行│第一級毒│號「阿達」之人之財產連帶抵償之。扣案如附表四編號2 │
│    │              │            │動電話，聯絡約定買賣之時│品罪    │、3 、5所示之海洛因沒收銷燬之，扣案如附表四編號4、│
│    │              │            │間、地點、價格及數量後，│        │6、7 所示之行動電話、電子磅秤、夾鏈袋均沒收。     │
│    │              │            │乙○○即至約定地點以5000│        │                                                  │
│    │              │            │元之代價，販賣第一級毒品│        │                                                  │
│    │              │            │海洛因1小包（約重1/4 錢 │        │                                                  │
│    │              │            │）予蔡裕興              │        │                                                  │
├──┼───────┼──────┼────────────┼────┼─────────────────────────┤
│ 4  │98年2月11日15 │臺中縣大里市│乙○○與綽號「阿達」之人│毒品危害│乙○○共同販賣第一級毒品，累犯，未遂，處有期徒刑柒│
│    │時40許        │永隆八街之停│基於意圖營利以販賣海洛因│防制條例│年捌月。扣案如附表四編號2、3 、5所示之海洛因沒收銷│
│    │              │車場        │之犯意聯絡，錢進順以公用│第4條第6│燬之，扣案如附表四編號4、6、7 所示之行動電話、電子│
│    │              │            │電話撥打乙○○0000000000│項、第1 │磅秤、夾鏈袋均沒收。                              │
│    │              │            │號行動電話，聯絡約定買賣│項之販賣│                                                  │
│    │              │            │之時間、地點、價格及數量│第一級毒│                                                  │
│    │              │            │後，乙○○即至約定地點，│品未遂罪│                                                  │
│    │              │            │待乙○○與錢進順進行交易│        │                                                  │
│    │              │            │時，即遭警方查獲而未得逞│        │                                                  │
│    │              │            │。                      │        │                                                  │
└──┴───────┴──────┴────────────┴────┴─────────────────────────┘
【附表二】轉讓第二級毒品甲基安非他命部分
┌──┬───────┬──────┬────────────┬────┬─────────────────────────┐
│編號│時          間│地        點│        犯罪方法        │所犯法條│所犯罪名及量處之刑                                │
├──┼───────┼──────┼────────────┼────┼─────────────────────────┤
│ 1  │98年2月11日15 │臺中縣大里市│乙○○無償提供第二級毒品│藥事法83│乙○○明知為禁藥而轉讓，累犯，處有期徒刑捌月。扣案│
│    │時許          │永隆八街168 │甲基安非他命1小包（數量 │條第1項 │如附表四編號1所示之甲基安非他命沒收銷燬之。       │
│    │              │巷90之3號   │不詳）予蔡裕興施用      │之轉讓禁│                                                  │
│    │              │            │                        │藥罪    │                                                  │
└──┴───────┴──────┴────────────┴────┴─────────────────────────┘
【附表三】被訴無罪部分
1、97年11月25日上午，在臺中縣大里市○○路○段20號，以2萬
   元之代價，販賣第一級毒品海洛因（約重1錢）予丁○○1
   次。
2、97年10月至11月間，在臺中縣大里市○○路○段20號，以2萬元
   之代價，販賣第一級毒品海洛因（約重1錢）予丙○○2次；另
   又以8000元代價，販賣第一級毒品海洛因（約3.8公克）1小包
   與丙○○1次。
【附表四】扣押物品
┌──┬──────┬───────┬─────────────────┐
│編號│物品名稱    │數量          │ 查扣地點                         │
├──┼──────┼───────┼─────────────────┤
│1   │甲基安非他命│5小包（註1）  │臺中縣大里市○○○街停車場        │
├──┼──────┼───────┼─────────────────┤
│2   │海洛因      │6小包（註2）  │同上                              │
├──┼──────┼───────┼─────────────────┤
│3   │海洛因      │23小包（註2） │同上                              │
├──┼──────┴───────┼─────────────────┤
│4   │LG廠牌行動電話1支（含電話號 │臺中縣大里市○○○街168巷90之3號  │
│    │碼0000000000號SIM卡1張）    │                                  │
├──┼──────┬───────┼─────────────────┤
│5   │海洛因      │1小包（註2）  │臺中市○區○○○路4段232之3號13樓 │
│    │            │              │之2                               │
├──┼──────┼───────┼─────────────────┤
│6   │電子磅秤    │1臺           │同上                              │
├──┼──────┼───────┼─────────────────┤
│7   │夾鏈袋      │1批           │同上                              │
└──┴──────┴───────┴─────────────────┘
註1：含袋重7.4公克，驗餘淨重分別為1.6757公克、0.7273公克
     、1.6603公克、0.7417公克、0.7405公克
註2：海洛因共30小包，經送鑑定重新編號。原編號2袋（即附表
     四編號2部分）內有5包碎塊狀檢品（新編號2-1~2-5）及1
     包粉末檢品（新編號2-6），原編號3袋（即附表四編號3部
     分）內有23包粉末檢品（新編號3-1~3-23），原編號6袋
(一)、送驗碎塊狀檢品5包（新編號2-1~2-5），合計淨重5.07公克
    （空包裝總重1.95公克），純度52.28%，純質淨重2.65公克
(二)、送驗粉末檢品25包（新編號2-6、3-1~3-23、原編號6），合
    計淨重2.90公克（空包裝總重5.75公克），純度30.70%，純
    質淨重0.89公克


司法院資訊處製作；財團法人民間司法改革基金會備份。
